臺灣雲林地方法院刑事判決　　　　　　　 94年度訴字第230號
公　訴　人　臺灣雲林地方法院檢察署檢察官
被　　　告　甲○○
　　　　　　　　　　國民
選任辯護人　簡承佑律師
　　　　　　張育誠律師
上列被告因違反毒品危害防制條例案件，經檢察官提起公訴（94
年度偵字第913 號），本院判決如下：
    主  文
甲○○共同販賣第一級毒品未遂，處有期徒刑年柒月。扣案之
海洛因壹包（淨重零點貳伍公克）沒收銷燬之，扣案空包裝袋壹
個沒收之。
    事  實
一、甲○○與年籍姓名不詳綽號「阿彰」之成年男子，基於意圖
    營利而販賣第一級毒品海洛因之犯意聯絡，於民國94年2 月
    19 日 下午某時，由綽號「阿彰」之男子在雲林縣北港鎮酷
    龍電子遊藝場，交付甲○○第一級毒品海洛因1 包，囑甲○
    ○帶至雲林縣北港鎮○○路，以新臺幣（下同）2,000 元售
    予事先已談妥交易內容之買主陳榮宗。嗣甲○○於94年2 月
    19 日13 時15分許，攜帶上開毒品至雲林縣北港鎮○○路19
    號前，擬售予陳榮宗之際，為警當場查獲而未遂，並當場扣
    得第一級毒品海洛因1 包（淨重0.25公克，空包裝重0.21公
    克）及現金2,000 元。
二、案經雲林縣警察局北港分局報請臺灣雲林地方法院檢察署檢
    察官偵查起訴。
    理  由
一、上開犯罪事實業據被告甲○○於警詢、檢察官訊問及本院審
    理時均坦白承認，核與證人陳榮宗於警詢時之供述大致相符
    。又扣案之白粉1 包經送請法務部調查局鑑定結果認送驗白
    粉1 包含第一級毒品海洛因成分，淨重0.25公克（空包裝重
    0. 21 公克），此有法務部調查局94年4 月27日調科壹字第
    160002 599號鑑定通知書附卷可佐（見本院卷第44頁）。復
    有扣案之毒品海洛因1 包、現金2,000 元可證，堪認被告自
    白與事實相符。再按，毒品海洛因物稀價昂，取得不易，且
    為政府嚴予查緝之違禁物，販賣者刑責甚重，苟無利可圖，
    衡情應無甘冒被查緝之危險而平價無端代他人轉交，故被告
    與「阿彰」販入海洛因之價格必較販出之價格為低而有從中
    牟取差額利潤之意圖，無庸置疑。從而，本案事證已臻明確
    ，被告販賣第一級毒品海洛因之犯行，可以認定，自應依法
    論科。
二、核被告甲○○所為，係犯毒品危害防制條例第4 條第1 項、
    第6 項之販賣第一級毒品未遂罪。被告因販賣第一級毒品海
    洛因而持有海洛因之低度行為，為販賣第一級毒品海洛因之
    高度行為所吸收，不另論罪。被告與「阿彰」就販賣第一級
    毒品海洛因之犯行，具有犯意聯絡及行為分擔，為共同正犯
    。再者，以自己犯罪之意思並參與犯罪構成要件之行為者，
    屬共同正犯，最高法院48年台上字第1163號判例要旨可資參
    照。被告甲○○明知「阿彰」係販賣第一級毒品海洛因予陳
    榮宗，仍為「阿彰」將海洛因送交給陳榮宗並擬收取對價，
    被告所為顯係基於自己犯罪之意思並參與販賣第一級毒品犯
    罪構成要件之行為，要屬共同正犯，辯護人為被告辯解認被
    告上開犯行屬幫助犯，顯有誤會，應予敘明。又被告著手販
    賣第一級毒品海洛因之實行而不遂，為未遂犯，依法減輕其
    刑。被告雖有販賣海洛因之行為，惟被告販賣海洛因之對象
    僅1 人，販賣價格為2,000 元，數量非鉅，所生危害有限，
    犯罪情節尚非重大，若不論販賣之對象、數量多寡，仍宣告
    法定最低刑度之刑即依未遂犯減輕其刑後之七年以上有期徒
    刑，依本件實際犯罪之情狀而言，尚屬過苛，顯屬情輕法重
    ，有傷一般國民對於法律之情感，故綜合前述各情，認被告
    犯罪情狀尚堪憫恕，依刑法第59條規定，酌量減輕其刑，並
    依法遞減之。
三、爰審酌被告甲○○四肢健全，竟不思正途謀生，而循非法販
    毒圖利，犯罪之動機不良。被告僅為圖得一己之私利，無視
    於國家防制毒品危害之禁令，竟販賣毒品予他人，戕害他人
    之身心發展，足以使購買或受讓而施用者導致精神障礙、性
    格異常，甚至造成生命危險之生理成癮性及心理依賴性，戕
    害國民身心健康。惟被告販賣毒品之情節並非重大，犯罪後
    歷經警詢、偵查、及審理程序均能坦承犯行，堪認已有悔意
    等一切情狀，爰量處如主文所示之刑，以示警惕。
四、沒收部分：
  (一)按毒品危害防制條例第19條規定，犯同條例第4 條至第9 條
    、第12條、第13條或第14條第1 項、第2 項之罪者，其因犯
    罪所得之物，沒收之。所稱因犯罪所得之物，自以實際所得
    者為限，苟無所得或尚未取得者，自無從為沒收追繳之諭知
    ，最高法院94年度台上字第3677號判決可資參照。本案扣案
    之2,000 元雖係被告販賣第一級毒品海洛因應收取之對價，
    惟被告尚未取得即為警查獲，業據被告於本院審理時陳述甚
    明（見本院卷第68頁），核與證人陳榮宗於警詢時供述「甲
    ○○就過來要將毒品拿給我的時候，我還沒拿到，就被警方
    查獲了。」等語相符（見警卷第3 頁反面），足認被告與陳
    榮宗於上開地點交易毒品時尚未取得陳榮宗欲交付之2,000
    元，從而揆諸上開判決要旨，扣案之2,000 元並非被告犯罪
    所得之物，自無從為沒收或追繳之諭知。
  (二)扣案之毒品海洛因1 小包（淨重0.25公克），應依毒品危害
    防制條例第18條第1 項前段宣告沒收銷燬之。至除去海洛因
    後所遺留之空袋1 個（空包裝重0.21公克），係用於包裹海
    洛因毒品之外包裝，以防毒品裸露、潮濕，便於攜帶使用，
    顯係被告為販賣海洛因藉以分裝海洛因之用，且屬於被告所
    有，此部分應依同條例第19條第1 項規定沒收。
據上論斷，應依刑事訴訟法第299 條第1 項前段，毒品危害防制
條例第4 條第1 項、第6 項、第18條第1 項前段、第19條第1 項
，刑法第11條、第28條、第26條前段、第59條，判決如主文。
本案經檢察官乙○○到庭執行職務
中　　華　　民　　國　　94　　年　　8 　　月　　12　　日
                  刑事第二庭審判長  法  官  林  輝  煌
                                    法  官  柯  志  民
                                    法  官  李  明  鴻
以上正本證明與原本無異。
如不服本判決，應於判決送達後10日內，向本院提出上訴狀。（
須附繕本）
                                    書記官  孫  秀  桃
中　　華　　民　　國　　94　　年　　8 　　月　　12　　日
附錄本案論罪科刑法條全文
毒品危害防制條例第4條
製造、運輸、販賣第一級毒品者，處死刑或無期徒刑；處無期徒
刑者，得併科新臺幣一千萬元以下罰金。
製造、運輸、販賣第二級毒品者，處無期徒刑或七年以上有期徒
刑，得併科新臺幣七百萬元以下罰金。
製造、運輸、販賣第三級毒品者，處五年以上有期徒刑，得併科
新臺幣五百萬元以下罰金。
製造、運輸、販賣第四級毒品者，處三年以上十年以下有期徒刑
，得併科新臺幣三百萬元以下罰金。
製造、運輸、販賣專供製造或施用毒品之器具者，處一年以上七
年以下有期徒刑，得併科新臺幣一百萬元以下罰金。
前五項之未遂犯罰之。
